【裁判字號】    92,簡,125
【裁判日期】    920414
【裁判案由】    契稅
【裁判全文】
臺北高等行政法院簡易判決                          九十二年度簡字第一二五號
    原      告  甲○○
    被      告  台北市稅捐稽徵處
    代  表  人  乙○○處長）.
右當事人間因契稅事件，原告不服台北市政府中華民國九十年十二月三十一日府訴字
第九○一八○四八一○一號訴願決定，提起行政訴訟。本院判決如左：
    主  文
原告之訴駁回。
訴訟費用由原告負擔。
    事  實
一、事實概要：
    原告於民國（下同）九十年三月十五日立契購買台北市○○區○○路四二號地下
    室及同路十巷九弄二十九號一樓、三樓及三十一號一樓房屋（下稱系爭房屋），
    並於同日向被告所屬士林分處申報契稅，經該分處依契稅條例第二條及第十三條
    規定，按系爭房屋之評定標準價格核課買賣契稅計新台幣（下同）五五、一八二
    元。原告不服，申請復查，經被告以九十年八月一日北市稽法丙字第九○六二九
    八五七○○號復查決定駁回，原告仍不服，提起訴願，經遭駁回，遂向本院提起
    行政訴訟。
二、兩造聲明：
  (一)原告聲明求為判決：
    訴願決定及原處分均撤銷。
  (二)被告聲明求為判決：
    原告之訴駁回，訴訟費用由原告負擔。
三、兩造之陳述：
  (一)原告主張之理由：
    原告於九十年三月十五日立契購買台北市○○區○○路四二號地下室及同路十巷
    九弄二九號一樓、三樓，三一號一樓等房屋，向被告所屬士林分處申報契稅，經
    該分處核課契稅五五、一八二元。惟查系爭士林區○○路四二號地下樓因老舊原
    已未徵房屋稅，同路十巷九弄二九號一樓、三樓及三一號一樓原房屋稅，均為自
    用住宅優惠稅率，系爭契稅請亦按優惠核課云云。
  (二)被告主張之理由：
    1.按契稅條例第二條規定：「不動產之買賣、承典、交換、贈與、分割或因占有
      而取得所有權者，均應申報繳納契稅。但在開徵土地增值稅區域之土地，免徵
      契稅。」同條例第三條第一款規定：「契稅稅率如左：一買賣契稅為其契價百
      分之六。」同條例第四條規定：「買賣契稅，應由買受人按契約所載價額申報
      納稅。」同條例第十三條第一項前段規定：「納稅義務人申報契價，未達申報
      時當地不動產評價委員會評定之標準價格者，得依評定標準價格計課契稅。」
    2.查原告於九十年三月十五日立契購買系爭房屋，並向被告所屬北投分處申報契
      稅，該分處依契稅條例第二條及第十三條規定，依前開房屋之評定標準價格核
      課買賣契稅，並無違誤。至原告主張房屋稅免稅，契稅比照免除或優惠乙節，
      按前開契稅條例第二條及第十三條第一項前段規定，已明定契稅課徵範圍，為
      取得不動產所有權行為時課徵，與房屋稅針對房屋使用情形課徵並不相同；核
      定契價則是以申報時當地不動產評價委員會評定之標準價格者為據。是以縱如
      原告所訴已免徵房屋稅，亦應申報繳納契稅，是原告所訴，顯有誤解。被告所
      屬北投分處按系爭房屋之評定標準價格核課買賣契稅計五五、一八二元，並無
      不合，復查及訴願決定遞予維持，亦無不合，請判決如被告答辯之聲明等語。
    理  由
一、本件原告於九十年三月十五日立契購買系爭房屋，並向被告所屬士林分處申報契
    稅，該分處以原告申報之契價，未達申報時當地不動產評價委員會評定標準價格
    ，乃按系爭房屋之評定標準價格核課買賣契稅計五五、一八二元。
二、原告不服，主張系爭克強路四二號地下室為老舊房屋，原即不課徵房屋稅，同路
    十巷九弄二九號一樓、三樓，三一號一樓等房屋，原即以自用住宅課徵房屋稅，
    契稅自應比照房屋稅予以優惠或減免云云。
三、按契稅條例第二條第一項規定：「不動產之買賣、承典、交換、贈與、分割或因
    占有而取得所有權者，均應申報繳納契稅。但在開徵土地增值稅區域之土地，免
    徵契稅。」第三條第一款規定：「契稅稅率如左：一、買賣契稅為其契價百分之
    六。」第四條規定：「買賣契稅，應由買受人按契約所載價額申報納稅。」第十
    三條第一項前段規定：「納稅義務人申報契價，未達申報時當地不動產評價委員
    會評定之標準價格者，得依評定標準價格計課契稅。」是依前開契稅條例第二條
    及第十三條第一項前段規定，已明定契稅課徵範圍，為取得不動產所有權行為時
    課徵，與房屋稅針對房屋使用情形課徵並不相同；核定契稅則是以申報時當地不
    動產評價委員會評定之標準價格者為據。是以縱如原告所訴系爭房屋原已免徵房
    屋稅，或係按自用住宅稅率課徵，亦應申報繳納契稅，是原告所訴，顯有誤解。
    從而，被告所屬士林分處按系爭房屋之評定標準價格核課買賣契稅，揆諸首揭規
    定，並無不合，訴願決定予以維持，亦稱妥適。原告徒執前詞，訴請撤銷，為無
    理由，應予駁回。
據上論結，本件原告之訴為無理由，爰依行政訴訟法第二百三十六條、第一百九十五
條第一項後段、第九十八條第三項前段，判決如主文。
中    華    民    國    九十二      年      四        月      十四      日
                     臺 北 高 等 行 政 法 院   第 七 庭
                                                    法  官  林金本
右為正本係照原本作成。
本件以訴訟事件所涉及之法律見解具有原則性者為限，始得於本判決送達後二十日內
向本院提出上訴狀並表明上訴理由，如已於本判決宣示後送達前提起上訴者，應於判
決送達後二十日內補具上訴理由（均按他造人數附繕本），且經最高行政法院許可後
方得上訴。
中    華    民    國    九十二      年      四        月      十六      日
                                                    書記官  簡信滇


司法院資訊處製作；財團法人民間司法改革基金會備份。
